臺灣臺中地方法院刑事判決
110年度侵訴字第15號
公  訴  人  臺灣臺中地方檢察署檢察官
被      告  黃繼偉




選任辯護人  熊賢安律師
上列被告因妨害性自主罪案件，經檢察官提起公訴（109年度偵
字第35944號），本院判決如下：
    主    文
丙○○對於因其他相類醫療關係受自己照護之人利用機會猥褻，處
有期徒刑陸月，如易科罰金，以新臺幣壹仟元折算壹日。
    犯罪事實
一、丙○○以按摩為業，並在址設臺中市○○區○○路0段0號之○○○○足
    療館（下稱足療館）擔任按摩師，係從事其他相類於醫療業
    務關係之人。緣代號AB000-A109470號之成年女子（真實姓
    名、年籍詳卷，下稱甲女），因腰部痠痛而於民國109年9月
    27日14時許，至上址接受全身指壓按摩，丙○○明知甲女係因
    其他相類於醫療關係而受其照護之人，竟萌生利用該類似醫
    療機會而為猥褻行為之犯意，趁按摩甲女大腿時，將甲女所
    穿著由足療館提供之寬鬆短褲捲至大腿根部接近內褲處，再
    以其拇指按壓甲女左右兩側外陰部。過程中甲女雖感覺不適
    ，然因誤信此係丙○○之按摩手法，且因接受上述相類醫療關
    係之照護而未加抗拒，使丙○○對其為猥褻行為得逞。
二、案經甲女訴由臺中市政府警察局第○分局報告臺灣臺中地方
    檢察署檢察官偵查起訴。
    理    由
壹、程序部分：
一、性侵害犯罪防治法所稱性侵害犯罪，係指觸犯刑法第221條
    至第227條、第228條、第229條、第332條第2項第2款、第33
    4條第2項第2款、第348條第2項第1款及其特別法之罪；又行
    政機關、司法機關及軍法機關所製作必須公示之文書，不得
    揭露被害人之姓名、出生年月日、住居所及其他足資識別被
    害人身分之資訊，性侵害犯罪防治法第2條第1項、第12條第
    2項分別定有明文。另性侵害犯罪防治法第12條所定其他足
    資識別被害人身分之資訊，包括被害人照片或影像、聲音、
    住址、親屬姓名或其關係、就讀學校與班級或工作場所等個
    人基本資料，性侵害犯罪防治法施行細則第6條亦有明文。
    本案被告丙○○所犯係屬性侵害犯罪防治法所稱之性侵害犯罪
    ，因本院所製作之本案判決係屬必須公示之文書，為避免被
    害人身分揭露，依上開規定，對於告訴人甲女之姓名及年籍
    資料等足資識別身分之資訊，均予以隱匿。
二、按被告以外之人於審判外之言詞或書面陳述，除法律有規定
    者外，不得作為證據，刑事訴訟法第159條固定有明文，惟
    被告以外之人於審判外之陳述，雖不符同法第159條之1至之
    4規定，而經當事人於審判程序同意作為證據，法院審酌該
    言詞陳述或書面陳述作成時之情況，認為適當者，亦得為證
    據；又當事人、代理人或辯護人於法院調查證據時，知有第
    159條第1項不得為證據之情形，而未於言詞辯論終結前聲明
    異議者，視為有前項之同意，同法第159條之5亦定有明文。
    其立法意旨在於傳聞證據未經當事人之反對詰問予以核實，
    原則上先予排除，惟若當事人已放棄詰問或未聲明異議，基
    於證據資料愈豐富，愈有助於真實發現之理念，且強化言詞
    辯論原則，法院自可承認該傳聞證據例外擁有證據能力。經
    查，本案判決所引用之供述證據（含言詞及書面陳述），被
    告及辯護人於本院準備程序時表示同意當作證據等語（本院
    卷第127至128頁），且檢察官、被告及辯護人於本院審理中
    調查證據時，就上開事證之證據能力，亦均未於言詞辯論終
    結前聲明異議（本院卷第294至295頁），本院審認上開證據
    作成時之情況，應無違法取證或不當情事，與本案待證事實
    間復具有相當之關聯性，以之作為證據應屬適當，依刑事訴
    訟法第159條之5規定，自有證據能力。　　
三、其餘本案認定犯罪事實之所有證據資料（含書證、物證等）
    ，均與本案事實具有關聯性，並無事證足認有違背法定程序
    或經偽造、變造等情事，且經本院依法踐行調查程序，檢察
    官、被告及辯護人對於證據能力均未爭執，故依據刑事訴訟
    法第158條之4反面規定，均具有證據能力。
貳、實體部分：
一、訊據被告固坦承其有於上揭時、地為告訴人甲女為全身指壓
    及背部與大腿特定部位油壓之事實，惟矢口否認有何利用相
    類醫療關係猥褻之犯行，辯稱：伊在油推前，有先將告訴人
    褲子捲起，接著開始油推告訴人大腿內、外側，因為當日告
    訴人表示其臀部不舒服，所以伊有油推告訴人大腿各約5分
    鐘時間以加強舒緩程度。伊並沒有觸摸到告訴人會陰部、外
    陰部，且按摩過程中，告訴人也只有說過：痠、很痠及痛等
    語，其反應與一般人按摩過程並無不同，伊認為告訴人是事
    後誣陷伊云云。辯護人則為被告辯護稱：被告當日為告訴人
    按摩之房間乃半開放式空間，倘被告有何不當行為，告訴人
    本可即時求救或向店內另一名女師傅反應，然告訴人至當日
    結束按摩均未有任何反應，此亦據證人乙○○於審理時證述明
    確，且其於離去前尚且於被告所提供之店內紀念杯上簽名，
    已可見告訴人行為與其指訴內容不符。再者，依據告訴人指
    訴，告訴人當日是躺在按摩床上由被告服務，則其當無可能
    親眼看見被告有無為上揭猥褻行為，且以其指訴內容觀之，
    其感受到「有人觸摸其會陰部」之感覺，實有可能係因其所
    穿著之短褲因拉扯而碰觸到告訴人會陰部所致，實難以其「
    未親眼」看見之推測而謂該感受確實係被告之手指所致。況
    且，當日按摩過程中，告訴人亦稱其與被告一直在聊天，倘
    被告確有對其為猥褻行為，其當無可能繼續與被告平和之對
    話而無任何異常之反應。再且，被告當日為告訴人油推完背
    部而欲轉換成正面時，告訴人應有先將反穿之上衣穿回，再
    由被告繼續為其按壓，然告訴人證述內容與此常理相違，亦
    可證其所述難以遽採。復以告訴人自陳其事發後情緒反應低
    落，且其男友亦會因此多加照顧其等情節觀之，本案實有可
    能乃告訴人希望其男友陪伴其所用之手段，遑論告訴人自數
    10年前即曾由被告為其按摩，被告實將告訴人視作妹妹，其
    根本不可能對告訴人有何性慾，或藉按摩過程以逞性慾，在
    在可證告訴人所為指訴並不可採等語。經查：
（一）被告於上開足療館擔任按摩師傅，告訴人甲女於109年9月
      27日14時許前往上址，並由被告為其進行全身指壓按摩等
      節，業據被告於警詢、偵查及本院準備程序、審理時坦認
      屬實（偵卷第15至19、57至58頁、本院卷第125至131、22
      9至303頁），核與證人即告訴人於警詢、偵查及本院審理
      時所為證述（偵卷第21至26、55至56頁、本院卷第233至2
      79頁）、證人乙○○於本院審理時證述（本院卷第280至294
      頁）相符，復有告訴人手繪現場圖、足療館現場照片、足
      療館提供衣物照片、足療館價目表、告訴人簽名馬克杯照
      片各1份（偵卷第33頁、本院卷第57至59、61、63、66頁
      ）在卷可證，是此部分事實，首堪認定屬實。
（二）按告訴人、證人之陳述有部分有所歧異時，究竟何者為可
      採，法院仍得本其自由心證予以斟酌，非謂一有所矛盾，
      即應認其全部均為不可採信；尤其關於行為動機、手段及
      結果等之細節方面，告訴人之指陳，難免故予誇大，證人
      之證言，有時亦有予渲染之可能；然其基本事實之陳述，
      若果與真實性無礙時，則仍非不得予以採信（最高法院74
      年台上字第1599號判例意旨可參）。且良以證人所為之供
      述證言，係由證人陳述其所親身經歷事實之內容，而證人
      均係於體驗事實後之一段期間，方於警詢或檢察官偵訊時
      為陳述，更於其後之一段期間，始於審判中接受檢、辯或
      被告之詰問，受限於人之記憶能力及言語表達能力有限，
      本難期證人於警詢或檢察官偵訊時，能鉅細無遺完全供述
      呈現其所經歷之事實內容，更無從期待其於法院審理時，
      能一字不漏完全轉述先前所證述之內容。從而，經交互詰
      問後，於綜核證人歷次陳述之內容時（包括檢察官偵訊時
      之陳述、法院審理時之陳述，以及於容許警詢陳述做為證
      據時之警詢內容），自應著重於證人對於待證事實主要內
      容之先後陳述有無重大歧異，藉此以判斷其證言之證明力
      高低，不得僅因證人所供述之部分內容不確定，或於交互
      詰問過程中，就同一問題之回答有先後更正或不一致之處
      ；或證人先前證述之內容，與其於交互詰問時所證述之內
      容未完全一致，即全盤否認證人證言之真實性。故證人之
      供述證言，前後雖稍有參差或互相矛盾，事實審法院非不
      可本於經驗法則，斟酌其他情形，作合理之比較，定其取
      捨，最高法院97年台上字第96號判決意旨亦可參考。
（三）證人即告訴人初於警詢時證稱：伊在109年9月27日14時許
      至足療館指壓，伊原先預定女師傅，但因為女師傅在忙，
      伊想說只是隔著衣物指壓，伊就改由被告服務。伊原先預
      定指壓，結果被告擅自更改為油壓。當時被告要伊趴著，
      衣服背部半開，按身體兩側，而因為女師傅先前也有這樣
      按過，所以伊並沒有多想，之後被告就要伊將衣服穿好翻
      向正面，按壓伊的下半身。按到大腿時，被告未經伊同意
      就將褲子捲到最高處，並用手按壓伊的大陰唇部位，並將
      雙手貼在伊的私密處，持續按壓伊大腿內側，但因為伊當
      時很累，所以有些反應不過來，伊只有睜大眼睛盯著被告
      而已，但被告並沒有因此停止動作。伊回家之後還是覺得
      很奇怪且感到非常不舒服，跟家人討論之後才決定報案等
      語（偵卷第21至26頁）。嗣於偵查中具結證稱：伊在足療
      館消費很多年了，一直以來都是找女師傅服務，除非女師
      傅在忙才會找男師傅。當天伊是跟被告說伊腰部以下較不
      舒服，然後被告就從伊腰部往下按，沿著大腿外側、內側
      一路按。伊當天是穿著足療館提供的褲子，被告說伊腰會
      痠是因為大腿以下氣血不順，所以他先按壓大腿外側再內
      側，之後被告就將伊褲子捲起到內褲處，並用手碰觸伊兩
      側外陰部，且他是用一隻手隔著內褲貼著伊的外陰部，再
      用拇指去按壓伊，兩手交替。伊當時嚇到，但基於信任，
      所以伊沒有直接質疑他。但因為伊先前有給其他女生按壓
      過，並沒有這種狀況，所以伊有覺得很奇怪等語（偵卷第
      55至56頁）。再於本院審理時具結證稱：伊當天到足療館
      之前有先打電話預約，而因為女師傅在2樓為其他客人服
      務，所以就由男師傅為伊按摩。伊當天是指定新臺幣800
      元的經絡按摩，伊原先要指定1節半，但後來改為2節，因
      為伊想加強身體下半部的按壓。進入包廂之後，被告就要
      伊將內衣脫掉，換上足療館的衣服，然後伊就先趴著，被
      告開始按壓伊上半身，且原先只有指壓，被告卻突然在伊
      後背上油。按完上半身之後，被告就要伊躺回正面，接著
      按壓伊大腿外側，之後再按壓內側。被告當時沒有先跟伊
      說，就直接將伊外褲捲到靠近內褲部位，接著就開始按壓
      伊外陰部。他是先按大腿跟會陰部接近恥骨部位的皮膚，
      然後就按到裡面去了，他說那邊有可以加強循環的，並接
      著換邊繼續按壓。因為伊很信任這個師傅，所以伊一開始
      並沒有多想，但後來還是覺得很不舒服，所以有跟被告說
      伊這邊不舒服。被告按壓伊私密部位時，是用一隻手扶著
      伊的腳，另一隻手伸進去褲管按壓，他是用三指扶在靠近
      肛門下方處，然後用大拇指按壓伊靠近陰蒂的部位，加強
      伊外陰部部位皮膚，然後再換邊繼續，而伊向被告表示不
      舒服時，被告也只有說這邊循環要好而已。被告在按壓伊
      外陰部時，伊也有睜開眼睛盯著被告，伊以為這樣被告應
      該就會停止，但他還是繼續按。伊雖然無法親眼確認被告
      是不是用手在按，但因為觸感與內褲拉扯到的感覺不同，
      所以伊認為被告是刻意用手按壓伊的私密部位。當天按摩
      過程中伊跟被告有持續聊天，也有聊到伊前夫的事情，因
      為伊跟被告認識超過10年，所以被告就有關心伊，而伊也
      沒有多想。伊直到離開足療館回家之後，伊才覺得怪怪的
      ，伊越想越不舒服，並和家人討論之後才決定要報案等語
      （本院卷第231至279頁）。互核告訴人上揭證述可知，被
      告於按摩過程中，確有將其褲子捲起，並以三指扶在其肛
      門、會陰部，以大拇指按壓其兩側外陰部等私密部位之行
      為，核其所為證述前後一致，並無明顯扞格或矛盾之瑕疵
      存在。而觀諸告訴人上開證述遭被告利用機會猥褻之過程
      ，描述內容甚為具體，未見任何抽象或誇大情節，倘非親
      身經歷且記憶深刻之事，應難憑空杜撰並為如此詳盡之指
      述。又告訴人與被告並無何宿怨，衡情，當無甘冒偽證及
      誣告等罪責及自辱名節之風險，而任意捏編構陷被告之理
      ，並耗費心力、時間製作警詢、偵訊筆錄，更於本院審理
      時出庭作證接受交互詰問之必要。復參以告訴人於本院以
      證人身分到庭詰問過程中，亦有哽咽啜泣之情緒，且其反
      應極為真誠、自然，並無刻意誇大情緒造假之嫌，復其業
      經具結以擔保其證述之可信性（偵卷第59頁、不公開卷）
      ，堪認其上開證詞，洵值信實，堪以採信。
（四）另佐以告訴人於案發後，以通訊軟體LINE向其家人表示「
      以前都不用脫背」、「他就要我脫背」、「後來按下半身
      」、「他按我那邊欸」、「我一開始想說女生按美體有時
      也會這樣但一直覺得很噁心」、「我當下真的沒問」、「
      我只想快點走」、「我還一直想說是不是我自己多想」、
      「按我妹妹旁邊的ㄐㄧㄣ」等語，有告訴人提出之LINE對話
      紀錄可佐（本院卷第199至201頁）；且其於前往警局報案
      前尚有再次前往足療館向證人乙○○詢問上情，此亦據證人
      乙○○於本院審理時證述明確（本院卷第284至285頁），倘
      被告當時並未按壓告訴人外陰部，告訴人何以上情詢問家
      人，甚且提及「妹妹旁邊的ㄐㄧㄣ」此類具體之部位以向他
      人確認，復再度前往足療館向被告之同事詢問此節，在在
      足證被告確有以治療為名以行猥褻之實，且益徵告訴人於
      案發當時雖認被告上述舉措或有異常，仍因誤信此屬於按
      摩過程中正常之按壓手法，心中雖感不適並有所懷疑，仍
      選擇暫時隱忍而未立即抗拒或出聲呼救，尚與常情無違，
      遂無從憑此反推被告並未對告訴人實施上述猥褻之舉。
（五）按刑罰制裁妨害性自主行為係為保障他人關於性意思形成
      與決定權，自須以妨害他人性意思決定自由為前提，故刑
      法妨害性自主罪章，對妨害性自主犯罪之處罰，依被害人
      性意思自由受妨害程度之不同，異其處罰之輕重。其出於
      以違反被害人意願之方法而妨害其意思自由者，依個案具
      體情形分別依刑法第221條、第222條之違反意願性交罪或
      同法第224條、第224條之1之違反意願猥褻罪處罰；利用
      被害人已陷於不知或不能抗拒而欠缺抵抗能力之既有無助
      狀態，縱未達違反被害人意願程度，亦難謂對其性意思自
      由不生妨害，故同法第225條仍予處罰；利用被害人因適
      值童稚幼齡之年，身心發育未臻成熟，性知識及智慮淺薄
      ，或因處於身受行為人監督、扶助、照護等不對稱關係中
      之劣勢地位，或陷入行為人有心作偽仿冒所形成有婚姻關
      係之錯誤資訊者，因被害人欠缺完全性自主判斷能力，未
      能為成熟、健全、正確之性意思決定，故行為人形式上雖
      非違背被害人意願，甚而業經其同意，然因被害人同意之
      性意思形成與決定有瑕疵，乃分別於第227條、第228條及
      第229條設有處罰明文，其間分野，不可不辨，俾維護各
      別處罰條文規範功能。準此，刑法第228條之被害人外觀
      上雖同意與行為人性交（猥褻），但其合意性交（猥褻）
      實因與行為人具有上述特定（或相類）之服從或監督關係
      ，以致隱忍曲從始為同意，客觀上雖未達到同法第221條
      及第224條所定強制程度，但因性自主意思決定仍受一定
      程度壓抑，核與出於完全自由意思而合意性交之情形有別
      ；且其中規定「醫療」或其相類關係並不以正當醫療為限
      ，僅須雙方具有相類似關係，即屬之。次按所謂「猥褻」
      ，係指「性交以外」凡客觀上足以刺激或滿足性慾且與「
      性」之意涵包括性器官、性行為及性文化有關，而侵害性
      自主決定權及身體控制權者，即屬刑法第十六章妨害性自
      主罪所稱之「猥褻行為」（最高法院99年度台上字第3850
      號判決意旨參照）。從而，揆以上揭說明，被告確有以從
      事按摩此類醫療相類關係為機會，藉此以其拇指按壓告訴
      人外陰部，而外陰部實屬一般常人未能輕易觸及而具有一
      定隱私性之身體部位，顯見被告所為在客觀上已足以刺激
      或滿足性慾，且與「性」之意涵有關，並侵害告訴人性自
      主決定權，當屬猥褻行為無疑，而被告犯後空言否認之詞
      ，礙難採信屬實。
（六）被告雖以前詞置辯，然查：
　　1.辯護意旨雖認告訴人並未親眼看見被告以拇指按壓其私密
      部位等語，認此實有可能乃因足療館提供之褲子並無彈性
      而拉扯到告訴人陰部所致。惟證人即告訴人已於本院審理
      時明確證稱：「（問：不是那種因褲子穿太緊，而褲子下
      緣會去摩擦到下體的感覺，是否如此？）不是。」「（問
      ：妳是否可以確定是人的手指？）我確定，百分之百確定
      。」、「（問：妳有無親眼看到？）我沒有親眼，可是那
      很明顯就是手指去按我那邊的，不然手肘不可能按得到那
      裡。」等語（本院卷第245、254頁），另佐以被告自陳其
      當日之所以係先以肘壓、再改以拳壓、指壓之方式為告訴
      人按摩，係因告訴人一直說痛等語，業如前述，堪認告訴
      人對於力道、按摩手法之不同絕非一般無感覺之人，而可
      認其對於力道之施加、按摩師傅按摩之手法、方式實有相
      當之感受能力。再且，依告訴人上揭所述，被告當日按壓
      其陰蒂外側、外陰部等處時，係有左右手互換且持續按壓
      之情形，則此與辯護意旨所認一般遭衣物拉扯而僅會有單
      一之施力情形實屬有異，是辯護意旨難認可採。
　　2.辯護人雖另辯稱告訴人指訴其當日係向乙○○預約及其證述
      未將衣物穿回，即由被告為其按壓身體正面等情節與一般
      按摩經過有異，而認其證述不足採信等語，惟衡以證人即
      告訴人經本院傳喚作證當時距離案發已逾1年，況證人即
      告訴人亦稱：伊根本不想記起這件事，很多事情伊都忘記
      了等語（本院卷第265頁），核與證人記憶隨時間而淡忘
      且不欲回想受害情節而再度承受傷痛等經驗法則相符；再
      且，證人已就當時其係由被告為其進行經絡指壓按摩，並
      藉此機會猥褻等構成要件行為為明確之證述，業如前述，
      實難以此部分指訴之瑕疵率認其證述不可採信。
　　3.辯護意旨雖以按壓大陰唇不會造成大陰唇外翻之感受置辯
      ，然此或乃因告訴人對於人體結構之認知有所不足所致，
      是縱然醫學上其此部分指訴並無可能發生，良以告訴人並
      非具有一定醫學知識之人，實難以此逕認其所述不實。況
      證人即告訴人已於本院審理時明確證稱：「女生穿內褲，
      本來你去按那邊的肉，就是會翻到，就是你壓下去的時候
      ，她就是會牽動到，所以我就感覺到我那邊有被翻起來的
      感覺。」等語（本院卷第278頁），可知告訴人僅係單純
      陳述其於被告按壓其外陰部當時之感受，自亦難以此逕認
      其所述不可採。
　　4.被告雖於警詢、偵查及本院準備程序時辯稱：伊按完告訴
      人背部之後，伊有先離開房間讓告訴人先將衣服穿好，並
      先以肘壓其大腿內側肌，但告訴人說很痛，所以伊改為拳
      壓，告訴人還是表示很痛，伊才改為指壓，並往上按到她
      的恥骨肌等語（偵卷第18、58頁、本院卷第127頁），然
      就按摩過程中是否會按壓到恥骨部位乙節，證人乙○○則於
      本院審理時證稱：「（問：指壓的部分，是否會指壓到恥
      骨？）我們是在鼠蹊這邊。」、「（問：是指是否會上到
      恥骨，妳應該知道恥骨在何處？）如果是我自己的話，我
      是只有按到鼠蹊部。」、「（問：你們是否會按到恥骨？
      ）不會，我的話，我本身是不會，因為我做油壓不會，因
      為每個人的手法不一樣，每個指壓師的手法稍微不一樣。
      」、「（問：妳是否知道有的指壓師傅會幫人按摩恥骨？
      ）有的是會的。」、「（是否要跟客人講？）要，都要講
      ，我們要按壓之前都會講，講說我要按壓妳的恥骨。」、
      「（問：妳自己本身是不會按壓恥骨，是否如此？）是。
      」等語（本院卷第293至294頁），而證人甲女則於警詢、
      本院審理時迭稱：被告按壓上開私密部位或恥骨前，都沒
      有先告知伊等語（偵卷第24頁、本院卷第243至244頁）。
      倘認被告所述屬實，依證人乙○○上揭證述可知，其於按壓
      恥骨此類貼近告訴人身體隱私部位前，其理應遵循規範先
      行詢問告訴人意願，尤以其與告訴人為男女異性關係，而
      依現今社會通念，對於男女身體有別之概念仍屬盛行，被
      告卻捨此未為，而逕自按壓該處，已可見被告當日確有為
      猥褻行為之意圖。再以恥骨位於骨盆前方，大約位在會陰
      部上方毛髮覆蓋處之正中內側部位，復以被告按摩告訴人
      大腿內側及其上開自陳之「恥骨」部位時，應係站立於告
      訴人雙腿內側，則該恥骨部位既與告訴人上揭所述「陰蒂
      」、「外陰部」位置相近，難謂被告非以此為由掩飾其遂
      行上揭猥褻之舉，是其上開所辯顯難採信。
　　5.辯護意旨雖又辯稱：告訴人係藉由向被告提起本案告訴，
      並以此情緒反應留住其男友，並誣陷被告云云。然此僅為
      被告個人主觀臆測之詞，並無證據以實其說，尚難為有利
      於被告之認定。又告訴人於結束按摩後，雖有依據被告請
      求於其所提供馬克杯上簽名之行為，然此據告訴人於本院
      審理時稱：伊雖然有被被告上揭行為嚇到，但因為伊想說
      伊是常客，所以伊還是有在馬克杯上簽名等語（本院卷第
      262頁），益徵告訴人前揭指訴其遭猥褻後，因無法辨認
      上開行為是否僅為按摩師傅按摩之「正常」手法，因而並
      未當場向被告或證人乙○○反應之情緒轉折相符，而無從以
      此為有利於被告之認定。
（七）又證人即告訴人雖於偵查中稱：被告當時係用手貼著外陰
      部，再以拇指按壓其會陰部等語，然其已於本院審理時明
      確證稱：「（問：妳說他是用三根手指頭去按壓，然後用
      大拇指，三根手指頭在你的會陰處，妳能否再說明清楚是
      三根手指頭，還是拇指？）三根手指頭，然後大拇指按，
      另外一隻食指是扶在下緣，就有點像是扶在整個會陰部外
      面那一圈那邊，所以我有感覺我那裡有被摸到。」、「（
      問：妳剛有提到說他用三個手指放在會陰處的地方，而拇
      指去推妳所謂陰蒂的地方，他三個手指放在那邊，有無滑
      動？還是就是放著而已？）就是放著而已。」等語（本院
      卷第258、273頁），足認被告當時僅係以三指扶在告訴人
      會陰部以作為施力點，再以大拇指按壓告訴人外陰部，而
      告訴人前揭於偵查中之證述即有可能係因誤解身體部位之
      正確名稱，而未能為清楚之指認，是起訴意旨依此認被告
      係將手貼著告訴人外陰部，以其拇指按壓告訴人之會陰部
      等語，即有所誤會，應由本院逕予更正。
（八）末按，刑法第221條第1項強制性交罪與同法第228條第1項
      利用權勢或機會性交罪，均屬違反被害人意願之妨害性自
      主犯罪類型，僅其違反意願之手段態樣不同，強度亦有差
      別。前者，不論行為主體為何，舉凡以強暴、脅迫、恐嚇
      、催眠術以外，其他一切足以壓抑被害人性決定自主意願
      之任何方法均屬之，被害人之性自我決定權與身體控制權
      因被強制力壓制不得不屈從；後者，指基於上下從屬支配
      或優勢弱勢之關係而產生對於被害人之監督、扶助或照顧
      之權限或機會，有此身分之行為人憑藉該監督權所產生之
      權力或影響力，或趁照顧、扶助之時機，使被害人陷於一
      定之利害關係所形成的精神壓力下出於無奈不得不順從，
      其性決定意願仍存有權衡空間而尚未達全然無法行使之程
      度，兩罪基本事實同一，僅法律評價有異；刑法第228條
      第1項之利用權勢性交罪，被害人在外觀形式上，雖同意
      該性交行為，而與合意性交相似，但其之所以同意，無非
      礙於上揭服從與監督之關係而隱忍屈從，性自主意思決定
      仍受一定程度之壓抑，故與合意性交仍有分別，且該犯罪
      之成立，不以行為人在行為時告知或強調此種關係之存在
      ，當下迫使被害人不敢反抗為要件，只要該權勢、機會客
      觀存在，主觀上被害人因此認知而壓抑其性自主意志，即
      足當之（最高法院99年度台上字第3774號、101年度台上
      字第1542號判決要旨足資參照），該等判決要旨於刑法第
      224條強制猥褻罪及同法第228條第2項利用權勢或機會猥
      褻罪之適用區別亦可資援引參酌。經查，證人即告訴人於
      警詢時證稱：「（問：丙○○對妳為性猥褻時，妳是如何表
      達妳的意願？持續多久？妳有無反抗？如何反抗？丙○○的
      反應如何？）他直接按我私密處時，當下我嚇到，來不及
      反應，之後我有直視著他。我不知道多久，我覺得很久。
      他還是繼續按。」等語（偵卷第25頁），是告訴人客觀形
      式上並未顯示出不願意之意，此顯緣於當時其正在接受被
      告之按摩，而出於無奈不得不順從，其性自主決定意願仍
      存有權衡空間，故本案尚乏積極證據足認當時被告之手段
      已使告訴人之性自主決定權遭到妨害，自無從以此逕認被
      告就此部分行為客觀上係以刑法第224條所指違反告訴人
      意願之手法為之，附此敘明。
（九）綜上，被告上揭所辯顯均係犯後卸責之詞，難以採信，本
      案事證明確，被告犯行足以認定，應依法論科。
二、論罪科刑：
（一）按刑法第228條第2項對於因其他相類醫療關係受自己照護
      之人，利用機會猥褻罪，並不以行為人係具醫師法規定醫
      師資格之人而利用其與病患間為醫療行為關係之機會所犯
      者為限，尚應包括不具醫師資格之人利用其與病患間與醫
      療相類關係之機會所犯者在內，此觀該條規定之構成要件
      至明，最高法院97年度台上字第5941號刑事判決意旨參照
      ；查，被告自陳其以按摩之手法，診療改善告訴人身體不
      適等情，雖非正式之醫療行為，然在被告所謂治療過程中
      ，告訴人仍須聽從被告之指示以接受其之照護及診療，就
      被告與受診療之告訴人關係而言，即與醫療關係相類而受
      被告之照護，被告利用此機會而猥褻告訴人，核其所為，
      即係犯刑法第228條第2項之對受照護之人利用機會猥褻罪
      。起訴意旨雖認被告所為係犯刑法第224條之強制猥褻罪
      ，尚有未合，惟起訴之社會基本事實同一，且在本院已依
      刑事訴訟法第95條第1款告知當事人本案變更起訴法條之
      旨，使得行使訴訟上之攻擊、防禦權後，爰依刑事訴訟法
      第300條規定，變更起訴法條。 　　　　
（二）爰以行為人之責任為基礎，審酌被告利用告訴人受其照護
      之機會，竟意圖不軌，而猥褻告訴人，已嚴重侵害告訴人
      之身體權與性自主權，並對告訴人造成心理上難以抹滅之
      傷害，所為殊屬不該；再審酌被告於犯罪後，否認犯行，
      態度欠佳，然其前無犯罪前科之素行；及其犯罪之動機、
      目的、手段及其於本院審理時自陳之智識程度、經濟及家
      庭生活狀況（本院卷第302頁）等一切情狀，量處如主文
      所示之刑，並諭知易科罰金之折算標準，以資懲警。
據上論斷，應依刑事訴訟法第299條第1項前段、第300條，刑法
第228條第2項、第41條第1項前段，判決如主文。　　　
本案經檢察官鄭仙杏提起公訴，檢察官甲○○、宋恭良到庭執行職
務。
中　　華　　民　　國　　110 　年　　11　　月　24 　　日
            刑事第十庭    審判長法  官  陳玉聰
　　　　　　　　　              法  官  林芳如
　　　　　　　　　              法  官  林怡姿
以上正本證明與原本無異。
如不服本判決應於收受送達後20日內向本院提出上訴書狀，並應
敘述具體理由；其未敘述上訴之理由者，應於上訴期間屆滿後20
日內向本院補提理由書（均須按他造當事人之人數附繕本）「切
勿逕送上級法院」。
告訴人或被害人如不服判決，應備理由具狀向檢察官請求上訴，
上訴期間之計算，以檢察官收受判決正本之日起算。
                                書記官  黃泰能
中　　華　　民　　國　　110 　年　　11　　月　24 　　日
附錄論罪科刑法條
刑法第228條
對於因親屬、監護、教養、教育、訓練、救濟、醫療、公務、業
務或其他相類關係受自己監督、扶助、照護之人，利用權勢或機
會為性交者，處六月以上五年以下有期徒刑。
因前項情形而為猥褻之行為者，處三年以下有期徒刑。
第一項之未遂犯罰之。